臺灣高等法院刑事判決　　　　　　　 100年度上訴字第1197號
　　上　訴　人　臺灣板橋地方法院檢察署檢察官
　　被　　　告　姜禮豐
　　選任辯護人　游成淵　律師
上列上訴人因被告違反毒品危害防制條例案件，不服臺灣板橋地
方法院99年度訴字第3508號，中華民國100年1月25日第一審判決
（起訴案號：臺灣板橋地方法院檢察署99年度偵字第27391 號）
，提起上訴，本院判決如下：
    主  文
原判決撤銷。
姜禮豐販賣第三級毒品，累犯，處有期徒刑肆年。扣案之愷他命
白色結晶壹袋（驗餘淨重玖佰玖拾玖點柒陸玖伍公克）、包裝愷
他命之黃色牛皮紙袋壹只、塑膠包裝袋壹只、門號000000
0000號行動電話手機（含SIM卡壹張）壹支，均沒收之。
    事  實
一、姜禮豐於民國95年間，因毀棄損壞案件，經原審法院以95年
    度訴字第1468號判處有期徒刑6月，後減刑為有期徒刑3月，
    於96年7 月16日縮刑執行完畢。詎其仍不知悛悔，明知愷他
    命（即俗稱之「Ｋ他命」）係業經公告列為毒品危害防制條
    例第2條第2項第3 款之第三級毒品，不得非法持有、運輸、
    販賣，竟基於意圖營利之販賣犯意，以其所有門號00000000
    00行動電話與真實姓名不詳之綽號「大衛」之成年男子聯絡
    後，雙方於99年10月7 日晚間10時許，在臺北縣新店市（現
    改制為新北市新店區）碧潭橋頭往宜蘭方向處見面，姜禮豐
    以總價新臺幣（下同）30萬元，向綽號「大衛」之成年男子
    購入黃色牛皮紙袋、塑膠袋包裹含Ｋ他命成分白色結晶1 袋
    （毛重1005.1700公克、驗餘淨重999.7695 公克）俾伺機販
    賣牟利，雙方約定若有買家的話，綽號「大衛」之成年男子
    會幫忙通知姜禮豐前往販賣，獲利均歸姜禮豐所有，姜禮豐
    為避免途中遭警方查獲，乃將該白色結晶1 袋藏置於車牌號
    碼OXV-180 號重機車後座雙層置物箱之夾層縫隙裡，而於同
    日晚間11時20分許，其騎乘上開重機車，途經臺北縣中和市
    （現改制為新北市中和區○○○街、四維街口時，因未開大
    燈、行跡可疑為警攔查，經其同意搜索後，於上開重機車後
    座置物箱下之夾層內，取獲上開白色結晶1袋（毛重1005.17
    00公克、驗餘淨重999.7695公克），經送請鑑驗後，確呈Ｋ
    他命成分反應，而查悉上情，原審法院審理時並當庭扣押其
    所有供販入Ｋ他命所使用之門號0000000000行動電話手機 1
    支（含SIM卡1張）。
二、案經臺北縣（現改制為新北市）政府警察局中和第一分局報
    告臺灣板橋地方法院檢察署檢察官偵查起訴。
    理  由
壹、程序方面：
    被告以外之人於審判外之言詞或書面陳述，除法律有規定者
    外，不得作為證據，刑事訴訟法第159條第1項固有明文；惟
    被告以外之人於審判外之陳述，雖不符同法第159條之1至之
    4 規定，而經當事人於審判程序同意作為證據，法院審酌該
    言詞陳述或書面陳述作成時之情況，認為適當者，亦得為證
    據。又當事人、代理人或辯護人於法院調查證據時，知有第
    159條第1項不得為證據之情形，而未於言詞辯論終結前聲明
    異議者，視為有前項之同意，同法第159條之5亦定有明文。
    查本判決所引用之各該被告以外之人於審判外之陳述（包含
    書面陳述）雖均屬傳聞證據，然被告及辯護人於本院準備程
    序中均表示無意見而不予爭執（見本院卷第40頁），亦未於
    言詞辯論終結前聲明異議，本院審酌上開證據資料製作時之
    情況，尚無違法取得及證明力明顯過低之瑕疵，認以之作為
    證據應屬適當，而其餘所依憑判斷之非供述證據，本院亦查
    無有何違反法定程序取得之情形，爰逕依刑事訴訟法第 159
    條之5第2項規定，認前揭證據資料均有證據能力。
貳、實體方面：
一、上揭事實，業據被告姜禮豐於原審及本院審理時供承不諱，
    並有扣案之含Ｋ他命成分白色結晶1袋（毛重1005.1700公克
    、驗餘淨重999.7695公克）之照片在卷足資佐證，而證人即
    執行擴大臨檢警備隊隊長董玉清於檢察官偵查時證稱，伊請
    被告將那包東西打開，被告當時神情有點緊張，但是沒有抗
    拒，打開之後，我們就看到一包白色粉末的東西，伊第一時
    間，就問被告說「這是安非他命吧」，被告就說「這不是，
    這是Ｋ他命」等語。另證人即執行臨檢員警林宏維於原審審
    理時亦證稱，我們請被告將車廂打開檢查有無違法的物品，
    被告就打開機車置物箱，我們用手電筒照發現被告的機車置
    物箱有兩層，我們就請被告將上層的置物箱打開，發現最下
    層的置物箱有壹包用紙袋包裝的東西，外面包著塑膠袋，還
    沒有打開袋內物品時，被告表示這東西是他買的洗衣粉，伊
    請他打開來看，被告有打開，裡面是一整包白色的東西，我
    們認為是毒品，我們詢問這包毒品是屬於何種類？他說是Ｋ
    他命等語。是以依證人董玉清、林宏維所述，被告確實知悉
    所購入毒品為Ｋ他命，而扣案之白色結晶1袋（毛重1005.17
    00公克、驗餘淨重999.7695公克）經送驗，檢出Ketamine成
    分，此有99年11月16日航藥鑑字第0997052 號交通部民用航
    空局航空醫務中心毒品鑑定書在卷可稽（見99年度偵字第27
    391號卷第83頁）。再者，被告以其所有之0000000000 之行
    動電話與綽號「大衛」成年男子之0000000000行動電話於99
    年10月7 日22:30:05至22:49:53間，通話地點係在新北市○
    ○區○○路二段93至41號附近，有上開行動電話雙向通聯紀
    錄在卷可考（見偵查卷第66頁背面）足見被告確基於販賣犯
    意，於上開時、地向綽號「大衛」成年男子購入毒品之事實
    ，綜上，被告自白與事實相符，本案事證明確，被告犯行洵
    堪認定。
二、論罪部分：
  (一)按販賣毒品罪之成立，並不以販入後復行賣出為必要，只要
    以營利為目的，而有販入或賣出二者其一之行為，即足以構
    成，雖未及賣出，仍屬販賣既遂（最高法院80年台上字第49
    92號判決參考）。從而，如意圖營利而販入毒品後，不論其
    是否開始售賣行為或售賣行為未遂，均應論以販賣既遂。是
    核被告姜禮豐所為，係犯毒品危害防制條例第4條第3項之販
    賣第三級毒品既遂罪。而被告因販賣而持有第三級毒品之低
    度行為，應為販賣第三級毒品之高度行為所吸收，不另論罪
    。公訴意旨認被告係犯毒品危害防制條例第4條第3項之運輸
    第三級毒品既遂罪，容有誤會，惟販賣第三級毒品既遂罪及
    運輸第三級毒品既遂罪，為基本社會事實同一，且均係規定
    於同一法條同條項之罪，自無變更檢察官所引應適用法條之
    問題，而公訴檢察官論告時亦更正起訴罪名為販賣第三級毒
    品既遂罪。
  (二)被告有如事實欄所述之前案刑事犯罪執行紀錄，有本院被告
    前案紀錄表1份附卷可稽，其於上開有期徒刑執行完畢後5年
    內，故意再犯本件有期徒刑以上之罪，應依刑法第47條第 1
    項之規定，論以累犯，並加重其刑。
  (三)檢察官上訴意旨認：被告於警詢、偵查中說詞反覆，分別供
    稱：「查扣毒品Ｋ他命一包是我所有」、「是一位綽號阿晃
    之男子交給我的，不知悉為Ｋ他命」、「要將查扣毒品一包
    拿給住在樹林朋友，有答應要幫他帶過去」、「Ｋ他命不是
    我買的，是一個叫大衛的朋友所寄放，他要我將這包東西拿
    去泰山台麗HOTEL 路口，然後打給大衛的朋友，之後就會有
    人來拿」，均未見被告有何自白販賣第三級毒品之情節，原
    審認定被告於偵查及審判中均自白販賣第三級毒品，不無疑
    義等語。惟按毒品危害防制條例第17條第2項規定「犯第4條
    至第8 條之罪於偵查及審判中均自白者，減輕其刑」，旨在
    獎勵犯罪行為人之悛悔，同時使偵、審機關易於發現真實，
    以利毒品查緝，俾收防制毒品危害之效；從而祇須在偵查及
    審判階段各有一次以上之自白，不論該被告之自白，係出於
    自動或被動、簡單或詳細，並其自白後有無翻異，即應依法
    減輕其刑。所謂偵查階段之自白，包括被告在偵查輔助機關
    及檢察官聲請法院羈押訊問時之自白在內，而審判階段之自
    白，則以案件起訴繫屬後在事實審法院任一審級之一次自白
    ，即屬當之。又該條項減刑規定之適用，係指偵查及審判中
    均有自白而言。而所謂自白乃對自己之犯罪事實全部或主要
    部分為肯定供述之意（最高法院100年度台上字第698號、10
    0年度台上字第533號判決意旨參照）。查，被告於檢察官偵
    查時供稱，係與綽號「大衛」之成年男子雙方於碧潭橋頭往
    宜蘭方向處見面，受「大衛」指示要將毒品送至泰山台麗HO
    TEL 路口，交給指定之買家等語（見偵查卷第70、99頁），
    此部分與被告於原審審理時所供承，扣案之毒品係當晚10點
    左右於碧潭橋頭附近向「大衛」拿的，他說先拿給我，叫我
    先拿回去，當時沒錢給他，約定以後再給他30萬，他說如有
    人需要購買，他會再打電話通知我拿給買家，承認基於販賣
    意思買進毒品等語（見原審卷第63頁反面至第64頁反面），
    關於自白販賣毒品之事實及其販售情節應可認大致相符。則
    被告於檢察官偵查中對自己之犯罪事實主要部分已有為肯定
    供述之意，縱被告於警詢及偵訊中之供述未全然一致，且偵
    查中之自白內容略為簡單，均無損於被告於偵查中曾自白犯
    行之認定。揆諸前揭意旨，被告於偵查中及審判中均曾自白
    犯行，自符合毒品危害防制條例第17條第2 項之減輕規定，
    應予減輕其刑。檢察官上訴意旨所稱被告於警詢、偵查中說
    詞反覆，未見有何自白販賣第三級毒品之情節云云，並無理
    由。
  (四)又被告所犯販賣第三級毒品既遂罪，同時有刑之加重及減輕
    事由，依刑法第71條第1 項規定應先加後減之。另被告雖與
    「大衛」約定，「大衛」會幫忙通知買家供被告販賣Ｋ他命
    ，惟販賣之獲利均歸被告所有，是被告係基於自己營利之意
    思販入毒品，與「大衛」間並無販賣之犯意聯絡，併此敘明
    。
三、原審以被告所犯事證明確，予以論罪科刑，固非無見。惟查
    ：被告基於販賣犯意所購入之Ｋ他命驗餘淨重高達999.7695
    公克（扣案之Ｋ他命成分白色結晶1袋毛重1005.1700公克，
    驗餘淨重999.7695公克），數量非微，損及國民健康並危害
    社會治安，然原審僅量處有期徒刑3年6月，顯有量刑過輕之
    不當。檢察官上訴意旨指摘被告於警詢、偵查中說詞反覆，
    未見有何自白販賣第三級毒品情節，原審判決認定被告符合
    毒品危害防制條例第17條第2 項之自白減輕其刑規定不當之
    部分，為無理由，業如前述，另指摘本案查獲Ｋ他命驗餘淨
    重高達999.7695公克，原審就被告所犯犯行量刑過輕之部分
    ，為有理由；原判決既有上揭可議之處，即應由本院予以撤
    銷改判。爰審酌被告姜禮豐正值壯年，不思以正途取得財富
    ，而為販賣具成癮性、濫用性、侵害性之第三級毒品，助長
    社會不良風氣，且為警查獲Ｋ他命數量驗餘淨重高達999.76
    95公克，數量非微，惟尚未販售出去即為警查獲，其危害社
    會非鉅，兼衡其素行、智識程度、犯罪動機、目的、手段暨
    犯後坦承犯行之態度等一切情狀，量處有期徒刑4年。
四、沒收部分：
  (一)按鑑於第三、四級毒品均係管制藥品，毒品危害防制條例特
    於同條例第11條之1 明定無正當理由，不得擅自持有；第18
    條第1 項後段復規定查獲之第三、四級毒品，無正當理由而
    擅自持有者，沒入銷燬之。從而，依同條例第18條第1 項後
    段應沒入銷燬之毒品，專指查獲之施用、持有第三、四級毒
    品而言；倘係查獲之製造、運輸、販賣、意圖販賣而持有、
    以非法方法使人施用、引誘他人施用或轉讓之第三、四級毒
    品，既屬同條例相關法條明文規定處罰之犯罪行為，即非該
    條項應沒入銷燬之範圍。又同條例第19條第1 項所定「供犯
    罪所用或因犯罪所得之物」，係指犯第4條至第9條、第12條
    、第13條或第14條第1項、第2項之罪所用或所得之物，不包
    括毒品本身在內，自不得為第三、四級毒品之沒收依據（以
    犯第4條第3項販賣第三級毒品罪為例），其供犯罪所用之物
    ，當指「供販賣第三級毒品所用之物」而言；第三級毒品本
    身為販賣之標的，為遂行販賣該毒品使用之物，始屬「供犯
    罪《犯第4條第3項之販賣第三級毒品罪》所用之物」，其理
    至明。同條例對於查獲之製造、運輸、販賣、意圖販賣而持
    有、以非法方法使人施用、引誘他人施用及轉讓第三、四級
    毒品之沒收，並無特別規定，如其行為已構成犯罪，則該毒
    品即屬不受法律保護之違禁物，應回歸刑法適用，依刑法第
    38條第1項第1 款之規定沒收之（最高法院95年臺上字第911
    號判決意旨參照）。是本案扣案姜禮豐所有愷他命白色結晶
    1 包（驗餘淨重999.7695公克）為違禁物，依上開說明，應
    依刑法第38條第1項第1款規定沒收。至於經鑑定用罄部分，
    因業已滅失，不另為沒收諭知，附此指明。
  (二)末按依毒品危害防制條例第19條第1項規定：犯同條例第4條
    至第9條、第12條、第13條或第14條第1項第2 項之罪者，其
    供犯罪所用或因犯罪所得之財物均沒收之，如全部或一部不
    能沒收時，追徵其價額或以其財產抵償之。查本案審理時扣
    案之0000000000號行動電話（含SIM卡1張）1 支，用以與綽
    號「大衛」成年男子聯絡販賣愷他命事宜及扣案之包裝毒品
    之黃色牛皮紙袋、塑膠包裝袋，均為被告所有，業據被告姜
    禮豐供明在卷，係其供犯罪所用之物，應依毒品危害防制條
    例第19條第1項之規定，宣告沒收之。
據上論斷，應依刑事訴訟法第369條第1項前段、第364條、第299
條第1項前段，毒品危害防制條例第4條第3項、第17條第2項、第
19條第1項，刑法第11條前段、第47條第1項、第38條第1項第1款
，判決如主文。
本案經檢察官田炳麟到庭執行職務。
中    華    民    國    100    年    7    月     5    日
                  刑事第十四庭審判長法  官  陳志洋
                                    法  官  謝靜慧
                                    法  官  梁耀鑌
以上正本證明與原本無異。
如不服本判決，應於收受送達後十日內向本院提出上訴書狀，其
未敘述上訴之理由者並得於提起上訴後十日內向本院補提理由書
（均須按他造當事人之人數附繕本）「切勿逕送上級法院」。
                                    書記官  莊淑茹
中    華    民    國    100    年    7    月     5    日
附錄：本案論罪科刑法條全文
毒品危害防制條例第4條
製造、運輸、販賣第一級毒品者，處死刑或無期徒刑；處無期徒
刑者，得併科新臺幣 2 千萬元以下罰金。
製造、運輸、販賣第二級毒品者，處無期徒刑或 7 年以上有期
徒刑，得併科新臺幣 1 千萬元以下罰金。
製造、運輸、販賣第三級毒品者，處 5 年以上有期徒刑，得併
科新臺幣 7 百萬元以下罰金。
製造、運輸、販賣第四級毒品者，處 3 年以上 10 年以下有期
徒刑，得併科新臺幣 3 百萬元以下罰金。
製造、運輸、販賣專供製造或施用毒品之器具者，處 1 年以上
7 年以下有期徒刑，得併科新臺幣 1 百萬元以下罰金。
前五項之未遂犯罰之。